---
title: "`r params$titulo`"
subtitle: "Reporte decisional del cálculo muestral territorial"
date: today
lang: es
format:
  html:
    toc: true
    toc-depth: 3
    toc-location: left
    df-print: paged
    theme: cosmo
    embed-resources: true
    fig-cap-location: bottom
    tbl-cap-location: top
execute:
  echo: false
  warning: false
  message: false
params:
  titulo: "Calculo muestral territorial"
  bundle_path: ""
---

```{r setup}
suppressPackageStartupMessages({
  library(tibble)
  library(dplyr)
  library(knitr)
  library(kableExtra)
  library(scales)
})

stopifnot(nzchar(params$bundle_path), file.exists(params$bundle_path))
bundle <- readRDS(params$bundle_path)

config        <- bundle$config
territorios   <- bundle$territorios %||% list()
population    <- bundle$population %||% NULL
sample_size   <- bundle$sample_size_preview %||% NULL
quota         <- bundle$quota %||% NULL
decisiones    <- bundle$decision_log %||% list()

pulsoazul    <- "#1F3864"

tabla_pulso <- function(df, caption = NULL, col.names = NULL, col_align = NULL) {
  if (is.null(col.names)) col.names <- names(df)
  k <- kable(df, caption = caption, col.names = col.names,
             align = col_align, format.args = list(big.mark = ",")) |>
    kable_styling(bootstrap_options = c("striped", "hover", "condensed"),
                  full_width = FALSE, position = "left") |>
    row_spec(0, bold = TRUE, color = "white", background = pulsoazul)
  k
}

fmt_pct <- function(x, dec = 2) {
  if (is.null(x) || is.na(x)) return("-")
  sprintf(paste0("%.", dec, "f%%"), x * 100)
}
fmt_int <- function(x) {
  if (is.null(x) || is.na(x)) return("-")
  format(x, big.mark = ",", scientific = FALSE)
}

# Helpers para tablas que vienen como lista de listas (workspace_outputs).
.rows_to_df <- function(rows) {
  if (is.null(rows) || length(rows) == 0L) return(NULL)
  if (is.data.frame(rows)) return(tibble::as_tibble(rows))
  cols <- unique(unlist(lapply(rows, names)))
  out <- lapply(cols, function(k) {
    sapply(rows, function(r) {
      v <- r[[k]]
      if (is.null(v)) NA else v
    })
  })
  names(out) <- cols
  tibble::as_tibble(as.data.frame(out, stringsAsFactors = FALSE))
}
```

# 1. Proposito

Este reporte documenta el calculo muestral para un estudio de tipo
**territorial / por hogares**, bajo un diseno probabilistico por
conglomerados con la manzana censal como unidad primaria de muestreo
(UPM).

El reporte expone:

1. Que distritos integran el universo de estudio.
2. Cual es la composicion poblacional usada como referencia.
3. Que decisiones metodologicas estructuran el diseno.
4. Que parametros estadisticos se aplicaron y por que.
5. Cual es el tamano muestral resultante y como se distribuye en cuotas
   por edad, sexo y zona.

# 2. Universo y territorio

```{r universo}
n_territorios <- length(territorios)
```

El universo del estudio esta conformado por los distritos seleccionados
desde el marco INEI. Se incluyeron **`r n_territorios`** territorios.

```{r territorios-tabla}
if (n_territorios > 0L) {
  df_terr <- .rows_to_df(territorios)
  if (!is.null(df_terr) && nrow(df_terr) > 0L) {
    cols_show <- intersect(c("ubigeo", "distrito", "provincia", "region",
                             "poblacion", "manzanas"), names(df_terr))
    if (length(cols_show) == 0L) cols_show <- names(df_terr)[seq_len(min(4, ncol(df_terr)))]
    tabla_pulso(df_terr[, cols_show, drop = FALSE],
                caption = "Territorios incluidos en el universo")
  } else {
    cat("_Sin detalle de territorios._\n")
  }
} else {
  cat("_Sin territorios configurados._\n")
}
```

```{r poblacion-resumen}
if (!is.null(population) && length(population) > 0L) {
  df_pop <- .rows_to_df(population$cells %||% population)
  if (!is.null(df_pop) && nrow(df_pop) > 0L) {
    total_pop <- if ("poblacion" %in% names(df_pop)) sum(df_pop$poblacion, na.rm = TRUE) else NA
    cat(sprintf("Poblacion estimada total: **%s** personas, distribuidas en %d celdas (edad x sexo x zona).\n",
                fmt_int(total_pop), nrow(df_pop)))
  }
}
```

# 3. Decisiones metodologicas

```{r decisiones-metodologicas}
defaults_metodologicos <- list(
  list(decision = "Tipo de muestreo",
       valor = "Probabilistico por conglomerados",
       justificacion = "La manzana censal es la UPM; selecciones aleatorias dentro de cada manzana."),
  list(decision = "Unidad primaria de muestreo (UPM)",
       valor = "Manzana censal INEI",
       justificacion = "Marco INEI provee georeferencia y conteo de viviendas por manzana."),
  list(decision = "Estratificacion",
       valor = "Por distrito (ubigeo)",
       justificacion = "Permite control de cuotas por distrito y respeta heterogeneidad territorial."),
  list(decision = "Sub-estratificacion",
       valor = "Edad x sexo dentro de cada conglomerado",
       justificacion = "Reproduce composicion sociodemografica del universo."),
  list(decision = "Seleccion intra-conglomerado",
       valor = "Random walk con piso de viviendas",
       justificacion = "Garantiza cobertura sin sesgo de seleccion del enumerador.")
)
m <- decisiones$metodologicas %||% defaults_metodologicos
df_m <- tibble(
  decision      = vapply(m, function(d) d$decision, character(1)),
  valor         = vapply(m, function(d) d$valor, character(1)),
  justificacion = vapply(m, function(d) d$justificacion, character(1))
)
tabla_pulso(df_m,
            caption = "Decisiones metodologicas del diseno territorial",
            col.names = c("Decision", "Valor", "Justificacion"))
```

# 4. Parametros estadisticos

```{r parametros-tabla}
ss <- config$sample_size %||% list()
df_params <- tibble(
  parametro = c(
    "Nivel de confianza",
    "Margen de error declarado",
    "Proporcion esperada (p)",
    "Efecto de diseno (deff)",
    "Correccion por poblacion finita (FPC)",
    "Tamano de ruta (piso operativo)"
  ),
  valor = c(
    fmt_pct(ss$confidence_level %||% 0.95, dec = 0),
    fmt_pct(ss$margin %||% ss$target_margin %||% 0.05),
    sprintf("%.2f", ss$expected_proportion %||% 0.5),
    sprintf("%.1f", ss$design_effect %||% 1.5),
    if (isTRUE(ss$apply_fpc)) "Si" else "No",
    if (!is.null(ss$route_size)) sprintf("%d viviendas", as.integer(ss$route_size)) else "10 viviendas (default)"
  )
)
tabla_pulso(df_params,
            caption = "Parametros aplicados al calculo",
            col.names = c("Parametro", "Valor"))
```

# 5. Calculo del tamano muestral

Se aplica la formula clasica con correccion por poblacion finita (FPC)
y ajuste por efecto de diseno:

$$
n = \frac{N \cdot z^2 \cdot p \cdot q \cdot \mathrm{deff}}{(N - 1) \cdot e^2 + z^2 \cdot p \cdot q \cdot \mathrm{deff}}
$$

```{r sample-size}
if (!is.null(sample_size) && length(sample_size) > 0L) {
  n_total <- sample_size$n_total %||% sample_size$n_recommended %||% NA
  cat(sprintf("\n**Tamano muestral recomendado:** %s viviendas.\n\n", fmt_int(n_total)))

  ndist <- sample_size$by_district %||% sample_size$por_distrito %||% NULL
  if (!is.null(ndist) && length(ndist) > 0L) {
    df_dist <- .rows_to_df(ndist)
    if (!is.null(df_dist) && nrow(df_dist) > 0L) {
      cols_show <- intersect(c("ubigeo", "distrito", "poblacion",
                               "n_recomendado", "n", "margen"),
                             names(df_dist))
      if (length(cols_show) == 0L) cols_show <- names(df_dist)[seq_len(min(5, ncol(df_dist)))]
      tabla_pulso(df_dist[, cols_show, drop = FALSE],
                  caption = "Tamano muestral por distrito")
    }
  }
} else {
  cat("_Calculo no ejecutado todavia._\n")
}
```

# 6. Distribucion de cuotas

```{r cuotas-detalle}
if (!is.null(quota) && length(quota) > 0L) {
  df_q <- .rows_to_df(quota$cells %||% quota)
  if (!is.null(df_q) && nrow(df_q) > 0L) {
    n_celdas <- nrow(df_q)
    cat(sprintf("Las cuotas se distribuyen en **%d celdas**.\n\n", n_celdas))

    cols_show <- intersect(c("ubigeo", "distrito", "zona", "edad",
                             "sexo", "manzana", "cuota", "n", "objetivo"),
                           names(df_q))
    if (length(cols_show) > 0L) {
      sample_rows <- if (n_celdas > 30L) df_q[seq_len(30L), cols_show, drop = FALSE]
                     else df_q[, cols_show, drop = FALSE]
      tabla_pulso(sample_rows,
                  caption = if (n_celdas > 30L)
                    sprintf("Primeras 30 de %d celdas de cuotas", n_celdas)
                  else "Celdas de cuotas")
    }
  }
} else {
  cat("_Cuotas no calculadas todavia._\n")
}
```

# 7. Registro de ajustes

```{r ajustes-tabla}
a <- decisiones$ajustes %||% list()
if (length(a) > 0L) {
  df_a <- tibble(
    paso      = vapply(a, function(d) d$paso, character(1)),
    resultado = vapply(a, function(d) as.character(d$resultado), character(1)),
    nota      = vapply(a, function(d) d$nota, character(1))
  )
  tabla_pulso(df_a,
              caption = "Ajustes aplicados durante el calculo",
              col.names = c("Paso", "Resultado", "Nota"))
} else {
  cat("_Sin ajustes operativos adicionales._\n")
}
```

# 8. Nota tecnica

El calculo aplica la formula clasica con correccion por poblacion
finita e integra el efecto de diseno (deff) en la formula misma.

La distribucion entre distritos es proporcional al tamano poblacional
de cada distrito (no Neyman), y dentro de cada distrito se respetan
las composiciones reales por edad y sexo del marco INEI.

El piso operativo de viviendas por ruta garantiza que cada enumerador
maneja al menos una hoja de ruta completa (eliminando fracciones).

---

*Reporte generado por Prosecnur - Calculo de muestra territorial. Esta
version usa el estado actual del modulo Hojas de Ruta; cualquier edicion
posterior requiere regenerar el reporte.*
