---
title: "`r params$titulo`"
subtitle: "Diseño metodológico validado — listo para campo"
date: today
lang: es
format:
  html:
    toc: true
    toc-depth: 3
    toc-location: left
    df-print: paged
    theme: cosmo
    embed-resources: true
execute:
  echo: false
  warning: false
  message: false
params:
  titulo: "Estudio sin título"
  bundle_path: ""
---

```{r setup}
suppressPackageStartupMessages({
  library(tibble)
  library(dplyr)
  library(knitr)
  library(kableExtra)
})

stopifnot(nzchar(params$bundle_path), file.exists(params$bundle_path))
bundle  <- readRDS(params$bundle_path)
estudio <- bundle$estudio

pulsoazul <- "#1F3864"

tabla_pulso <- function(df, caption = NULL) {
  kable(df, caption = caption, format.args = list(big.mark = ",")) |>
    kable_styling(bootstrap_options = c("striped", "hover", "condensed"),
                  full_width = FALSE, position = "left") |>
    row_spec(0, bold = TRUE, color = "white", background = pulsoazul)
}

`%||%` <- function(x, y) if (is.null(x) || length(x) == 0L) y else x

fmt_int <- function(x) if (is.null(x) || is.na(x)) "—" else format(x, big.mark = ",", scientific = FALSE)
fmt_pct <- function(x, dec = 2) if (is.null(x) || is.na(x)) "—" else sprintf(paste0("%.", dec, "f%%"), x * 100)
```

## Diseño metodológico

- **Estudio:** `r estudio$titulo`
- **Macro-familia:** `r estudio$macro_familia`
- **Cliente:** `r estudio$contexto$cliente %||% "—"`
- **Modo de trabajo:** Diseño validado (listo para campo)

::: {.callout-tip}
Este reporte documenta el diseño **validado**: marcos confirmados, técnica seleccionada,
parámetros declarados, metas definitivas. Es la pieza metodológica que respalda el
levantamiento de campo.
:::

## Componentes del estudio

```{r componentes_resumen}
filas <- lapply(estudio$componentes, function(c) {
  res <- c$resultado
  tibble(
    Actor              = c$actor,
    Tecnica            = c$tecnica,
    Nivel_respaldo     = c$nivel_respaldo,
    Marco_contactable  = fmt_int(c$marco$marco_contactable),
    n_objetivo         = fmt_int(res$n_objetivo %||% NA),
    n_operativo        = fmt_int(res$n_operativo %||% NA),
    Sobremuestra       = fmt_int(res$sobremuestra %||% NA),
    Precision          = if (!is.null(res$precision_alcanzada) && !is.na(res$precision_alcanzada))
                           fmt_pct(res$precision_alcanzada) else "no aplica"
  )
})
tabla_pulso(do.call(rbind, filas), caption = "Resumen de componentes validados")
```

## Decisiones documentadas

```{r decisiones, results="asis"}
if (!is.null(estudio$decision_log)) {
  for (cd in estudio$decision_log$componentes) {
    cat(sprintf("### %s\n\n", cd$actor))
    cat(sprintf("- **Técnica:** %s (naturaleza: %s)\n", cd$tecnica, cd$naturaleza))
    cat(sprintf("- **Origen del tamaño:** %s\n", cd$origen_tamano))
    cat(sprintf("- **Nivel de respaldo:** %s\n\n", cd$nivel_respaldo))
    if (length(cd$decisiones) > 0L) {
      cat("**Decisiones detalladas:**\n\n")
      for (d in cd$decisiones) {
        cat(sprintf("- *%s*: **%s** — %s\n", d$decision, d$valor, d$justificacion))
      }
    }
    cat("\n")
  }
}
```

## Detalle de cálculo por componente

```{r detalle, results="asis"}
for (c in estudio$componentes) {
  cat(sprintf("### %s\n\n", c$actor))
  cat(sprintf("- **Universo bruto:** %s\n", fmt_int(c$marco$universo_bruto)))
  cat(sprintf("- **Marco validado:** %s\n", fmt_int(c$marco$marco_validado)))
  cat(sprintf("- **Marco contactable:** %s\n", fmt_int(c$marco$marco_contactable)))
  cat(sprintf("- **Estado del marco:** %s\n\n", c$marco$estado))

  if (c$tecnica == "prob_conglomerado_multietapico") {
    p <- c$parametros
    cat("**Parámetros del cálculo:**\n\n")
    cat(sprintf("- z = %.2f · p = %.2f · e = %.4f · deff = %.2f · τ = %.2f\n",
                p$z, p$p, p$e, p$deff, p$tau))
    cat(sprintf("- promedio por conglomerado: %.0f · sobremuestra: %s\n\n",
                p$promedio_conglomerado, fmt_pct(p$oversample_pct, dec=0)))
  }

  if (!is.null(c$resultado)) {
    r <- c$resultado
    cat("**Resultado:**\n\n")
    if (!is.null(r$n_teorico) && !is.na(r$n_teorico)) {
      cat(sprintf("- n teórico (fórmula): %s\n", fmt_int(r$n_teorico)))
    }
    cat(sprintf("- n objetivo: %s\n", fmt_int(r$n_objetivo)))
    if (!is.null(r$n_teorico) && !is.na(r$n_teorico) &&
        !is.null(r$n_objetivo) && !is.na(r$n_objetivo) &&
        r$n_objetivo != r$n_teorico) {
      ajuste <- r$n_objetivo - r$n_teorico
      cat(sprintf("- ajuste operativo sobre la fórmula: %s\n",
                  paste0(ifelse(ajuste > 0, "+", ""), fmt_int(ajuste))))
    }
    cat(sprintf("- n operativo: %s\n", fmt_int(r$n_operativo)))
    if (!is.null(r$unidades_operativas) && !is.na(r$unidades_operativas)) {
      cat(sprintf("- unidades operativas requeridas: %s\n", fmt_int(r$unidades_operativas)))
    }
    if (!is.null(r$precision_alcanzada) && !is.na(r$precision_alcanzada)) {
      cat(sprintf("- precisión alcanzada: %s\n", fmt_pct(r$precision_alcanzada)))
    }
    if (!is.null(r$cobertura_objetivo) && !is.na(r$cobertura_objetivo)) {
      cat(sprintf("- cobertura objetivo: %s\n", fmt_pct(r$cobertura_objetivo)))
    }
    if (!is.null(r$registros_a_contactar)) {
      cat(sprintf("- registros a contactar: %s (tasa contacto %s × elegibilidad %s × respuesta %s)\n",
                  fmt_int(r$registros_a_contactar),
                  fmt_pct(r$tasa_contacto, dec = 0),
                  fmt_pct(r$tasa_elegibilidad, dec = 0),
                  fmt_pct(r$tasa_respuesta, dec = 0)))
    }
    if (!is.null(r$advertencia)) {
      cat(sprintf("\n> ⚠ %s\n", r$advertencia))
    }
  }
  cat("\n")
}
```

## Distribución por estrato (cuando aplica)

```{r distribucion_estratos, results="asis"}
for (c in estudio$componentes) {
  res <- c$resultado
  if (is.null(res$distribucion_estratos) || length(res$distribucion_estratos) == 0L) next
  cat(sprintf("### %s\n\n", c$actor))
  df <- do.call(rbind, lapply(res$distribucion_estratos, function(d) {
    data.frame(
      Estrato = d$estrato, N = d$N, n = d$n,
      Asignacion = sprintf("%.1f%%", (d$n / max(d$N, 1)) * 100),
      p = if (!is.null(d$p_e) && !is.na(d$p_e)) sprintf("%.0f%%", d$p_e * 100) else "-",
      Precision = if (!is.null(d$precision_e)) sprintf("+/- %.2f%%", d$precision_e * 100) else "-",
      stringsAsFactors = FALSE, check.names = FALSE
    )
  }))
  print(tabla_pulso(df, caption = "Cuota proporcional al N de cada estrato"))
  cat("\n\n")
}
```

## Aulas/unidades operativas por estrato

```{r aulas_estratos, results="asis"}
for (c in estudio$componentes) {
  res <- c$resultado
  if (is.null(res$aulas_por_estrato) || length(res$aulas_por_estrato) == 0L) next
  cat(sprintf("### %s\n\n", c$actor))
  df <- do.call(rbind, lapply(res$aulas_por_estrato, function(a) {
    data.frame(
      Estrato = a$estrato, Cuota = a$cuota,
      Prom = sprintf("%.1f", a$avg_conglomerado),
      Tau = sprintf("%.2f", a$tau),
      Aulas_base = a$aulas_base, Reemplazo = a$aulas_reemplazo,
      Total = a$aulas_total, Tipo = a$tipo_aula,
      stringsAsFactors = FALSE, check.names = FALSE
    )
  }))
  print(tabla_pulso(df, caption = sprintf(
    "Aulas: base %d + reemplazo %d = total %d",
    res$aulas_base_total, res$aulas_total - res$aulas_base_total, res$aulas_total
  )))
  cat("\n\n")
}
```

## Cuotas por territorio y servicio

```{r cuotas_matriz, results="asis"}
for (c in estudio$componentes) {
  res <- c$resultado
  if (is.null(res$cuotas_matriz) || length(res$cuotas_matriz) == 0L) next
  cat(sprintf("### %s\n\n", c$actor))
  df <- do.call(rbind, lapply(res$cuotas_matriz, function(x) {
    data.frame(
      Territorio = x$territorio, Servicio = x$servicio,
      Marco = x$N, Cuota = x$n,
      Regla = x$regla %||% "",
      stringsAsFactors = FALSE, check.names = FALSE
    )
  }))
  print(tabla_pulso(df, caption = "Matriz de cuotas calculada desde el marco operativo"))
  cat("\n\n")
}
```

## Confidencialidad y restricciones de uso de datos

Los datos generados para este estudio tienen uso exclusivo en el marco del proyecto
contratado. Las bases cuantitativas se anonimizan antes de cualquier compartición.
Las transcripciones cualitativas no son compartibles si identifican participantes.
