---
title: "`r params$titulo`"
subtitle: "Propuesta metodológica preliminar — estimación inicial"
date: today
lang: es
format:
  html:
    toc: true
    toc-depth: 3
    toc-location: left
    df-print: paged
    theme: cosmo
    embed-resources: true
execute:
  echo: false
  warning: false
  message: false
params:
  titulo: "Estudio sin título"
  bundle_path: ""
---

```{r setup}
suppressPackageStartupMessages({
  library(tibble)
  library(dplyr)
  library(knitr)
  library(kableExtra)
})

stopifnot(nzchar(params$bundle_path), file.exists(params$bundle_path))
bundle  <- readRDS(params$bundle_path)
estudio <- bundle$estudio

pulsoazul <- "#1F3864"

tabla_pulso <- function(df, caption = NULL) {
  kable(df, caption = caption, format.args = list(big.mark = ",")) |>
    kable_styling(bootstrap_options = c("striped", "hover", "condensed"),
                  full_width = FALSE, position = "left") |>
    row_spec(0, bold = TRUE, color = "white", background = pulsoazul)
}

`%||%` <- function(x, y) if (is.null(x) || length(x) == 0L) y else x

fmt_int <- function(x) if (is.null(x) || is.na(x)) "—" else format(x, big.mark = ",", scientific = FALSE)
fmt_pct <- function(x, dec = 1) if (is.null(x) || is.na(x)) "—" else sprintf(paste0("%.", dec, "f%%"), x * 100)
```

## Resumen del estudio

- **Título:** `r estudio$titulo`
- **Macro-familia:** `r estudio$macro_familia`
- **Fase:** estimación preliminar (propuesta inicial)
- **Cliente:** `r estudio$contexto$cliente %||% "—"`
`r if (isTRUE(estudio$modo_sensible)) "- **Consideraciones éticas:** estudio requiere protocolos de investigación con población especial." else ""`

::: {.callout-note}
Este reporte corresponde a una **estimación preliminar**: los universos pueden no estar
todavía validados y las metas son indicativas. El diseño debe refinarse en la fase
`diseno_validado` con bases recibidas y limpiadas.
:::

## Componentes propuestos

```{r componentes_tabla}
filas <- lapply(estudio$componentes, function(c) {
  res <- c$resultado
  tibble(
    Actor             = c$actor,
    Tecnica           = c$tecnica,
    Origen            = c$origen_tamano,
    Marco_validado    = fmt_int(c$marco$marco_validado),
    n_objetivo        = fmt_int(res$n_objetivo %||% NA),
    n_operativo       = fmt_int(res$n_operativo %||% NA),
    Precision         = if (!is.null(res$precision_alcanzada) && !is.na(res$precision_alcanzada))
                          fmt_pct(res$precision_alcanzada) else "-"
  )
})
tabla_pulso(do.call(rbind, filas), caption = "Componentes del estudio")
```

## Detalle por componente

```{r detalle_componentes, results="asis"}
for (c in estudio$componentes) {
  cat(sprintf("### %s — %s\n\n", c$actor, c$tecnica))
  cat(sprintf("- **Naturaleza inferencial:** %s\n", c$naturaleza))
  cat(sprintf("- **Origen del tamaño:** %s\n", c$origen_tamano))
  cat(sprintf("- **Nivel de respaldo:** %s\n", c$nivel_respaldo))
  cat(sprintf("- **Marco:** bruto=%s · validado=%s · contactable=%s · estado=%s\n",
              fmt_int(c$marco$universo_bruto),
              fmt_int(c$marco$marco_validado),
              fmt_int(c$marco$marco_contactable),
              c$marco$estado))
  if (!is.null(c$resultado)) {
    r <- c$resultado
    cat(sprintf("- **n objetivo:** %s\n", fmt_int(r$n_objetivo)))
    cat(sprintf("- **n operativo:** %s\n", fmt_int(r$n_operativo)))
    if (!is.null(r$advertencia)) {
      cat(sprintf("\n> ⚠ %s\n", r$advertencia))
    }
  }
  cat("\n")
}
```

## Cuotas operativas calculadas

```{r cuotas_matriz, results="asis"}
for (c in estudio$componentes) {
  res <- c$resultado
  if (is.null(res$cuotas_matriz) || length(res$cuotas_matriz) == 0L) next
  cat(sprintf("### %s\n\n", c$actor))
  df <- do.call(rbind, lapply(res$cuotas_matriz, function(x) {
    data.frame(
      Territorio = x$territorio, Servicio = x$servicio,
      Marco = x$N, Cuota = x$n,
      Regla = x$regla %||% "",
      stringsAsFactors = FALSE, check.names = FALSE
    )
  }))
  print(tabla_pulso(df, caption = "Matriz de cuotas calculada desde el marco operativo"))
  cat("\n\n")
}
```

## Lineamientos metodológicos

1. Cada actor puede tener un diseño distinto: el estudio es contenedor de componentes.
2. Marco y unidad se separan: `unidad_seleccion` ≠ `unidad_analisis`.
3. Solo diseños probabilísticos con marco completo y probabilidad conocida producen margen de error formal.
4. Los demás diseños se reportan como cobertura operacional, representatividad teórica o validez interna.

## Sustento metodológico

```{r sustento_metodologico}
fuentes <- bundle$metodologia
if (is.null(fuentes) || !nrow(as.data.frame(fuentes))) {
  cat("_El motor no publicó el bloque de fuentes metodológicas para esta corrida._\n")
} else {
  fuentes <- as.data.frame(fuentes, stringsAsFactors = FALSE)
  limpio <- function(x) { x <- as.character(x); x[is.na(x) | !nzchar(trimws(x))] <- "—"; x }
  # Sólo lo que un lector externo necesita: la decisión, la regla que aplica la
  # app y de dónde sale. Los URLs quedan en el anexo, no rompen la tabla aquí.
  tabla <- data.frame(
    `Decisión metodológica` = limpio(fuentes$decision_metodologica),
    `Regla aplicada`        = limpio(fuentes$regla_app),
    `Referencia oficial`    = limpio(fuentes$official_reference),
    `Referencia académica`  = limpio(fuentes$academic_reference),
    check.names = FALSE, stringsAsFactors = FALSE
  )
  tabla_pulso(tabla, caption = "Decisiones de diseño y su respaldo")
}
```

```{r sustento_implementacion}
if (!is.null(fuentes) && nrow(as.data.frame(fuentes))) {
  f2 <- as.data.frame(fuentes, stringsAsFactors = FALSE)
  impl <- as.character(f2$implementation_reference)
  impl <- unique(trimws(impl[!is.na(impl) & nzchar(trimws(impl))]))
  if (length(impl)) {
    cat("**Implementación.** El sorteo se ejecuta con ",
        paste(sprintf("`%s`", impl), collapse = ", "),
        ". La versión usada y cualquier fallback quedan registrados en la auditoría de la corrida.\n", sep = "")
  }
}
```

::: {.callout-note}
La selección es probabilística: toda unidad del marco tiene una probabilidad de
inclusión conocida y mayor que cero, y esa probabilidad es la que pondera los
resultados. Cada decisión de diseño está anclada en estándares de operativos
internacionales de evaluación educativa y en la literatura de muestreo balanceado.
:::

## Próximos pasos

1. Validar marcos por actor: limpieza, deduplicación, validación de rol único.
2. Confirmar canal de campo y tasa de respuesta esperada por componente.
3. Avanzar a "diseño validado" cuando las bases estén listas para definir cuotas finales.
